【裁判字號】    97,台上,1858
【裁判日期】    970430
【裁判案由】    違反毒品危害防制條例
【裁判全文】
最高法院刑事判決            九十七年度台上字第一八五八號
上  訴  人  甲○○
選任辯護人  舒建中律師
上  訴  人  乙○○
選任辯護人  沙  洪律師
上列上訴人等因違反毒品危害防制條例案件，不服台灣高等法院
中華民國九十七年一月十日第二審更審判決（九十六年度上更(一)
字第六三四號，起訴案號：台灣板橋地方法院檢察署九十五年度
偵字第一八二三一號），提起上訴，本院判決如下：
    主  文
上訴駁回。
    理  由
按刑事訴訟法第三百七十七條規定，上訴於第三審法院，非以判
決違背法令為理由，不得為之。是提起第三審上訴，應以原判決
違背法令為理由，係屬法定要件。如果上訴理由書狀並未依據卷
內訴訟資料，具體指摘原判決不適用何種法則或如何適用不當，
或所指摘原判決違法情事，顯與法律規定得為第三審上訴理由之
違法情形，不相適合時，均應認其上訴為違背法律上之程式，予
駁回。本件原審經審理結果，認為上訴人甲○○、乙○○（下稱
上訴人等二人）販賣第二級毒品之犯行明確，因而撤銷第一審之
科刑判決，改判仍均論上訴人等二人以共同連續販賣第二級毒品
罪刑（主刑部分，甲○○處有期徒刑八年，乙○○處有期徒刑七
年二月），已詳敘其調查、取捨證據之結果及憑以認定犯罪事實
之心證理由。並就上訴人等二人否認犯行之供詞及其所辯各語認
非可採，予以論述指駁。從形式上觀察，原判決尚無足以影響判
決結果之違法情形存在。甲○○上訴意旨略稱：(一)、原判決認定
甲○○先販賣新台幣（下同）一千元之第二級毒品甲基安非他命
予王明輝既遂；並與邱暉恩共同販賣甲基安非他命予王明輝未遂
等情。惟於理由欄採信王明輝於警詢供稱：伊撥打該00000
00000號行動電話（下稱前揭電話）購買毒品時，係不同人
帶毒品來交易，價格約一千元或二千元等語，及於第一審供稱：
伊撥打前揭電話三、四次云云，則王明輝似非僅在民國九十五年
一月十三日向甲○○購買毒品一次（既遂）而已，原判決事實與
理由即有矛盾。(二)、王明輝於警詢時證稱：伊係向綽號「阿彬」
之男子購買毒品；其於第一審並證稱：伊僅見過「阿彬」一次，
伊所見過之「阿彬」係四、五十歲人，操台語口音等語，惟甲○
○僅二十八歲，則「阿彬」是否即為甲○○？實有疑義；又證人
沈俊良於原審上訴審審理時供稱：伊未向上訴人等二人購買毒品
等語，且其尿液經送檢驗結果亦無毒品之反應，原審就上開有利
甲○○之供述，均恝置不論，又未說明理由，有判決不備理由之
違法。(三)、原判決於事實欄認定：甲○○推由有共同犯意聯絡綽
號「毛毛」之邱暉恩與王明輝進行毒品交易等情，然未於理由欄
敘明其所憑以認定甲○○與邱暉恩如何有犯意聯絡之證據及理由
，自有判決理由不備之違法。(四)、原審未查明上訴人等二人販賣
甲基安非他命所獲取之利潤為何？逕認其等顯有從中賺取買賣差
價牟利之意圖，有調查職責未盡之違法等語。乙○○上訴意旨略
稱：(一)、原判決於事實欄二認定：上訴人等二人共同意圖營利販
毒等情，惟沈俊良已證稱：伊不知上訴人等二人有無販賣安非他
命，伊是有跟他們拿過等語，卷附之通訊監察譯文亦無從認定其
等有營利意圖。是原判決理由以推定方式，認上訴人等二人販賣
甲基安非他命顯有從中賺取買賣差價牟利之意圖，有判決理由不
備之違法。(二)、沈俊良於警詢供稱係向綽號「宏彬」與「毛毛」
之男子購得毒品，且台北縣三重市○○○路三一六號十二樓之一
僅甲○○居住，乙○○偶至上址，則沈俊良究係向上訴人等二人
之何人購買安非他命？原審未予查明，有應於審判期日調查之證
據未予調查之違法。(三)、原判決認定上訴人等二人與證人沈俊良
交易毒品之地點係在上訴人等二人位於台北縣三重市○○○路三
一六號十二樓之一租屋處，惟沈俊良於警詢時先供稱交易地點都
在台北縣三重市○○○路附近；於檢察官偵查中供稱：交易地點
在正義北路黃金歲月ＫＴＶ，或在三重市○○街等處云云，且沈
俊良前開證言，原審認均有證據能力，採為判決基礎，則關於交
易毒品地點，原判決事實之記載與理由說明，前後齟齬而有矛盾
。(四)、依卷附前揭電話九十五年六月十一日凌晨一時四十三分十
二秒之通訊監察譯文所載，無從認定該次對話內容與毒品交易有
關，且沈俊良於警詢時僅證稱：「是我本人沒錯，我叫他幫我留
安非他命」等語，亦未表示交易金額是否為原審所認定之一千元
，原審憑上開通訊監察譯文作為認定乙○○販賣毒品之證據，亦
有理由不備之違法。(五)、原判決理由欄先謂：「證人王明輝及同
案被告邱暉恩為警查獲時所分別持有之毒品一包，經送台灣檢驗
科技股份有限公司檢驗結果，發現均呈甲基安非他命陽性反應…
…，有該公司九十五年三月九日……濫用藥物檢驗報告各乙紙附
卷可稽」；嗣又謂：「扣案之毒品經送鑑定……，此有法務部調
查局九十三年三月十九日調科壹字第０九三００一一三０六０號
函、九十三年十一月十六日調科壹字第０九三六二三九六五五０
號函可參」，惟原審認定乙○○犯罪時間係在九十五年六月，如
何於案發前九十三年間送鑑定？原判決即有理由矛盾之違法。(六)
、沈俊良於警詢時證稱：伊於九十五年六月十一日撥打前揭電話
，請甲○○幫伊留安非他命，伊於九十六年六月二十七日向甲○
○拿一千元之安非他命等語，卷附九十五年六月二十七日通訊監
察譯文雖記載「到四十二號的時候打給我」，然依該通訊監察譯
文內容，並未有沈俊良再行撥打聯絡之紀錄，原判決認定之理由
與卷內通訊監察譯文所載相互齟齬，有證據上理由矛盾之違法。
(七)、乙○○於原審具狀聲請傳喚甲○○、沈俊良，證明乙○○並
未與沈俊良有毒品交易之事實，原審未予傳喚，又未以裁定駁回
聲請，或於判決中說明不予傳喚之理由，亦有應於審判期日調查
之證據而未予調查之違法等語。惟按：(一)、刑事訴訟之上訴制度
，其允許受不利益判決之被告得為上訴，乃在許其為自己之利益
，請求上級法院救濟而設，故被告不得為自己之不利益而提起上
訴。查原判決認定甲○○於九十五年一月十三日販賣一千元之甲
基安非他命予王明輝一次（既遂）；並與邱暉恩共同販賣甲基安
非他命予王明輝一次（未遂）之犯罪事實，係依憑王明輝之證言
及卷內其他調查所得之證據資料而為論斷。至王明輝於警詢供稱
：伊撥打前揭電話購買甲基安非他命時，係不同人帶毒品來交易
，價格約一千元或二千元等語，及於第一審供稱：伊撥打前揭電
話三、四次云云，然除前述事證明確之部分外，尚無其他佐證，
原審未認定甲○○有王明輝所述其餘犯行，對甲○○自屬有利。
上訴意旨主張原判決僅認定王明輝在九十五年一月十三日向甲○
○購買甲基安非他命一次（既遂），有事實與理由矛盾之違誤云
云，顯與被告為自己利益請求救濟之上訴制度本旨相違，其上訴
自非合法。(二)、證據之取捨及事實之認定，係屬事實審法院自由
判斷之職權，此項職權之行使，倘未違背客觀存在之經驗法則與
論理法則，即不得任意指為違法。經查(1)原判決認定上訴人等二
人共同販賣甲基安非他命三次予沈俊良之事實，係綜核證人沈俊
良於憲兵司令部板橋憲兵隊（按憲兵依刑事訴訟法第二百三十一
條第一項第二款規定為司法警察）詢問（以下亦稱警詢）、檢察
官偵查中證述購毒情形，甲○○承認前揭電話係其在使用，九十
五年六月十一日、二十七日、二十九日通訊監察譯文亦有沈俊良
撥打前揭電話與乙○○（沈俊良稱呼其姐仔、嫂子）聯絡購毒事
宜等證據資料而為論斷。(2)沈俊良於警詢及偵查中就其因施用安
非他命，而撥打上訴人等二人所使用之前揭電話，向上訴人等二
人購買毒品等情，所供前後一致，並詳細描述其購買過程、交易
價格及地點，且距本案發生時間較近，記憶清晰，甚且尚未衡量
利害關係，並核與電話監聽內容相符，自應以沈俊良於警詢時所
為之陳述較為可採，其嗣於第一審審理時翻異之詞，係迴護上訴
人等二人。沈俊良被查獲（九十五年八月二十五日）時，所採集
之尿液送驗結果，雖無施用毒品反應，惟本案購買毒品係在九十
五年六月間，顯不足為上訴人等二人有利之認定。(3)證人王明輝
證稱：伊以行動電話撥打前揭電話購買毒品等語，則僅憑電話中
對方之聲音實無從確定該人之實際年齡。則其證稱：該綽號「阿
彬」者好像是四、五十歲之人云云，係其個人臆測之詞，亦難為
甲○○有利之認定。均於理由內敘明其所憑論據綦詳，以上均屬
事實審法院取捨證據、認定事實之職權合法行使，核與經驗法則
及論理法則無違，尚不得任意指摘，執為第三審上訴之理由。(三)
、認定犯罪構成事實所憑之證據，不限於直接證據，間接證據亦
包括在內，即綜合調查所得之一切證據，本於論理法則之推理作
用，得其心證而為事實之判斷，與憑空臆測推想之情形有別，自
非法所不許。原判決於理由中說明販賣毒品係政府嚴予查緝之違
法行為，且甲基安非他命可任意分裝，每次買賣之價量，亦隨時
隨雙方關係之深淺、當時之資力、需求程度及對行情之認知等因
素，機動調整，因之販賣之利得，除經上訴人等二人坦承或有帳
冊明確記載價量外，委難知其實情。是縱未查得販賣毒品所賺取
之實際差價，除別有事證足認未有牟利之情形外，尚難執此認其
無營利意圖，否則，知過坦承者難辭重典，飾詞否認者反得逞僥
倖，而失情理之平；再以毒品價格昂貴，苟無利可圖，上訴人等
二人當無甘冒被查緝移送法辦之危險，而願以原價轉讓毒品予他
人之理，是其有從中賺取買賣價差牟利之意圖甚明等旨（見原判
決第二七頁，理由六），應屬合理之認定。上訴意旨漫事指摘，
要非適法之第三審上訴理由。(四)、原判決認定：甲○○與綽號「
毛毛」之邱暉恩共同販賣第二級毒品甲基安非他命給王明輝未遂
等情，係依憑甲○○承認前揭電話係其在使用，邱暉恩於警詢之
供述販毒情形，及警員安排之購毒者王明輝於警詢之證述為認定
之依據，並說明甲○○、邱暉恩間有犯意聯絡及行為分擔之證據
及理由（見原判決第六至一三頁理由四，第二八頁理由七），核
無判決理由不備之違法。上訴意旨執以指摘，亦非合法之第三審
上訴理由。(五)、原審依憑證人沈俊良於警詢時證稱：「是我本人
，我跟他拿新台幣一千元的安非他命。」等語（見偵查卷(二)第二
頁），並參酌九十五年六月二十七日通訊監察譯文之內容，認定
其以一千元向上訴人等二人購買甲基安非他命一包。至該通訊監
察譯文記載「到四十二號的時候打給我」云云，其後雖無再次撥
打電話聯絡之記載，惟沈俊良於警詢時已就拿到甲基安非他命之
事實證述無訛，原判決所為認定，核無理由矛盾或不備之情形。
上訴意旨執此指摘，要非適法之第三審上訴理由。(六)、證人已由
法官合法訊問，且於訊問時予當事人詰問之機會，其陳述明確別
無訊問之必要者，不得再行傳喚，刑事訴訟法第一百九十六條定
有明文。又當事人聲請調查之證據，事實審認其無調查之必要，
得依同法第一百六十三條之二第一項以裁定駁回之，或於判決理
由予以說明。卷查沈俊良已於第一審九十六年一月二十六日審判
期日到庭作證，並經依法進行交互詰問（見第一審卷第九七至一
０三頁），其陳述明確別無訊問之必要，原審不再行傳喚，於法
並無違誤；原審並未以共同被告甲○○之陳述，資為認定乙○○
犯罪之依據，且因甲○○否認本件犯行，為原審所不採，事證已
明，而未另以證人身分訊問甲○○，為無益之調查，亦與應於審
判期日調查之證據而未予調查之違法情形不合。至原審未於判決
理由就此敘明，亦未以裁定駁回，訴訟程序雖有瑕疵，但於判決
結果顯然不生影響，依刑事訴訟法第三百八十條規定，仍不得執
為第三審上訴理由。(七)、原判決以扣案之毒品與其包裝袋無從分
離，即包裝袋內仍有微量毒品成分殘留，因認該包裝袋亦應與毒
品併同宣告沒收銷燬之。乙○○上訴意旨(五)所述原判決援引之法
務部調查局函，係說明此種包裝袋與毒品於鑑定時無法完全分離
之情形（見原判決第三０頁），並非原審於九十三年間，即將本
件扣案毒品送鑑定，上訴意旨此部分顯有誤認，而非合法之第三
審上訴理由。(八)、關於犯罪地點之認定，縱令與證據所顯示之情
形不盡相符，惟如無礙於特定犯罪事實之同一性，而與犯罪構成
要件、刑罰加減免除等項不生影響，則尚難認係認定犯罪事實與
所採用證據顯不相符，足以影響原判決，而得據以為違法之指摘
（本院七十一年台非字第一九四號判例意旨參照）。原判決事實
欄關於沈俊良與上訴人等二人交易毒品地點之記載，其中九十五
年六月二十九日部分，係依憑前揭電話之監聽譯文於當日晚上八
時五十三分四十六秒，乙○○（譯文中代號Ａ）與沈俊良（譯文
中代號Ｂ）之對話，乙○○稱：來家裡拿（毒品）等語（見偵查
卷(二)第一三五頁），及沈俊良於偵查中證述：交易毒品地點有時
在台北縣三重市○○○路上某十二樓上訴人等二人住處等詞（見
偵查卷(二)第九頁），原審認定該次毒品交易地點，係在台北縣三
重市○○○路三一六號十二樓之一（即上訴人等二人租屋處），
並無違誤。至於另二次交易毒品地點，沈俊良於警詢中供稱交易
地點都在台北縣三重市○○○路附近；於檢察官偵訊時供稱交易
地點在正義北路黃金歲月ＫＴＶ店，或在三重市○○街云云，有
所不同，原判決未予取捨，雖欠周全，惟該地點縱令與證據所顯
示之情形不盡相符，仍無礙於本件販賣第二級毒品特定犯罪事實
同一性之認定，與販賣第二級毒品之犯罪構成要件、刑罰加減免
除等項不生影響，自不得據以為違法之指摘，而執為第三審上訴
之合法理由。(九)、其他上訴意旨經核係置原判決所為明白論斷於
不顧，仍執已為原判決指駁之陳詞，專憑己意再事爭辯，或任意
指摘原判決違法，難認已符合首揭法定之第三審上訴要件。本件
上訴為違背法律上之程式，應予駁回。
據上論結，應依刑事訴訟法第三百九十五條前段，判決如主文。
中    華    民    國  九十七  年    四    月   三十   日
                      最高法院刑事第十一庭
                          審判長法官  邵  燕  玲
                                法官  李  伯  道
                                法官  孫  增  同
                                法官  吳      燦
                                法官  李  英  勇
      本件正本證明與原本無異
                                      書  記  官
中    華    民    國  九十七  年    五    月    二    日
                                                      Ｅ


司法院資訊處製作；財團法人民間司法改革基金會備份。
